【裁判字號】    89,台上,7915
【裁判日期】    891227
【裁判案由】    違反公職人員選舉罷免法
【裁判全文】
最高法院刑事判決                              八十九年度台上字第七九一五號
    上訴人  台灣高等法院台中分院檢察署檢察官
    被  告  甲○○
            乙○○
右上訴人因被告等違反公職人員選舉罷免法案件，不服台灣高等法院台中分院中華民
國八十八年十月七日第二審判決（八十七年度上訴字第四八一號，起訴案號：台灣台
中地方法院檢察署八十六年度偵字第七一二九號），提起上訴，本院判決如左：
    主  文
原判決撤銷，發回台灣高等法院台中分院。
    理  由
本件原判決以公訴意旨略稱：被告乙○○原係民主進步黨台中市黨部主任委員，與被
告甲○○基於共同犯意之聯絡，意圖使常照倫無法當選國大代表，於民國八十五年三
月十八日，由乙○○以民主進步黨台中市黨部主任委員名義，傳真予各報社，通知各
報將於八十五年三月十九日上午九時三十分，在民主進步黨台中市黨部二樓會議室召
開「揭發常照倫弊案」，果於同年月十九日（起訴書誤載為九日）依所定前揭時、地
召開記者會，會中，二人以演講傳播常照倫「違法亂紀，公然包庇犯罪集團，圖利高
達三億元」等不實事項，旋於記者會當日之自立晚報及隔日各日報，均刊登甲○○二
人指控常照倫「包庇犯罪集團，圖利高達三億元」等詞之新聞，足生損害於常照倫參
與選舉之權利，因認被告二人共同涉犯公職人員選舉罷免法第九十二條之意圖使候選
人不當選而散布虛構事實罪嫌云云，經綜合調查證據之結果，以甲○○被訴違反公職
人員選舉罷免法第九十二條部分之事實，與台灣台中地方法院檢察署已起訴之八十三
年度偵字第一八九七五、一九四○四、一九三二○號甲○○涉犯誹謗部分，為連續犯
之裁判上一罪關係，因而撤銷第一審諭知甲○○無罪部分之判決，改判甲○○部分公
訴不受理；又維持第一審以不能證明乙○○犯罪，諭知其無罪之判決，駁回檢察官此
部分在第二審之上訴，固非無見。
惟按刑事訴訟之上訴制度，其允許受不利益判決之被告得為上訴，乃在許其為自己之
利益，請求上級法院救濟而設，故被告不得為自己之不利益而提起上訴。查甲○○被
訴違反公職人員選舉罷免法第九十二條之意圖使候選人不當選而散布虛構事實罪嫌，
業據第一審以甲○○之犯罪不能證明，諭知其無罪之判決在案（八十六年度訴字第一
一三四號），乃甲○○竟對該判決不服，向原審提起上訴，自係為自己之不利益而提
起上訴，顯與被告得為自己利益請求救濟之上訴制度本旨相違，乃原判決未逕就甲○
○在第二審之上訴，以法律上不應准許，判決駁回其上訴，竟就其上訴及檢察官對其
無罪判決不服上訴部分，一併撤銷諭知不受理，自屬違誤。又查甲○○涉嫌於八十三
年間，連續散布文字，而指摘足以毀損常照倫、李慶義、吳文忠等人名譽之事及意圖
他人受刑事處分而誣告等情，業據台灣台中地方法院檢察署檢察官於八十四年間提起
公訴，於本件公訴意旨所指被告等之行為時，該案正由台灣台中地方法院審理中（八
十四年度訴字第一三六七號），而乙○○以民主進步黨台中市黨部主任委員之名義召
開記者會，並傳真各媒體，其傳真內容記載：記者招待會之主題為「揭發常照倫弊案
」，亦有該傳真稿附卷可稽（偵查卷第四頁），且甲○○於八十七年六月二十九日原
審調查證據時又供稱：乙○○確實與其在記者會上指告訴人常照倫包庇犯罪圖利新台
幣三億元等情（見原審卷(一)第一○五、一○六頁），則乙○○是否僅如原判決理由內
所認僅單純主持記者會而已，不無疑問，究竟乙○○對於甲○○前開被訴涉犯誣告、
誹謗等罪行，正在台灣台中地方法院審理中是否知情﹖又該案既經檢察官起訴，如乙
○○確已知悉，則甲○○之指控客觀上已有不實之合理懷疑，乙○○為何為之召開記
者會﹖其對於甲○○所為指摘或傳述之行為足以貶損告訴人之社會評價有無認識﹖有
無證據資料足認被告等有相當之理由確信其所指摘或傳述之內容為真實﹖凡此均與乙
○○是否成立公職人員選舉罷免法第九十二條或刑法第三百十條之誹謗罪有關，原審
未詳加辨明，並說明其理由，即遽為乙○○有利之認定，難謂無調查職責未盡及判決
理由未備之違法。以上諸端，或為上訴意旨所指摘，或為本院得依職權調查之事項，
應認原判決有撤銷發回更審之原因。
據上論結，應依刑事訴訟法第三百九十七條、第四百零一條，判決如主文。
中      華      民      國    八十九    年     十二     月    二十七    日
                              最高法院刑事第十庭
                                  審判長法官  莊  登  照
                                        法官  洪  明  輝
                                        法官  蔡  清  遊
                                        法官  黃  一  鑫
                                        法官  林  秀  夫
      右正本證明與原本無異
                                              書  記  官
中      華      民      國     九十     年      一      月      三      日


司法院資訊處製作；財團法人民間司法改革基金會備份。
